【裁判字號】    98,消債更,143
【裁判日期】    980924
【裁判案由】    更生程序
【裁判全文】
臺灣嘉義地方法院民事裁定           98年度消債更字第143號
聲  請  人
即債務人    甲○○
上列當事人聲請更生程序事件，本院裁定如下：
    主  文
債務人甲○○自民國九十八年九月二十四日十二時起開始更生程
序。
命本院司法事務官進行本件更生程序。
    理  由
一、按債務人不能清償債務或有不能清償之虞者，得依本條例所
    定更生或清算程序，清理其債務，消費者債務清理條例第3
    條定有明文。再按債務人與金融機構協商成立者，不得聲請
    更生或清算。但因不可歸責於己之事由，致履行顯有重大困
    難者，不在此限；本條例施行前，債務人依金融主管機關協
    調成立之中華民國銀行公會會員辦理消費金融案件無擔保債
    務協商機制與金融機構成立之協商，準用前項之規定；債務
    人無擔保或無優先權之債務總額未逾新臺幣一千二百萬元者
    ，於法院裁定開始清算程序或宣告破產前，得向法院聲請更
    生；法院開始更生程序之裁定，應載明其年、月、日、時，
    並即時發生效力，復為同條例第151 條第5 、6 項，第42條
    第1 項及第45條第1 項所明定。
二、本件債務人主張其有不能清償債務情事，前雖曾依金融主管
    機關協調成立之中華民國銀行公會會員辦理消費金融案件無
    擔保債務協商機制與最大債權銀行台新國際商業銀行股份有
    限公司（下稱台新銀行）於民國95年8 月間成立協商，自95
    年9 月起每月應償還新臺幣（下同）22,170元。但債務人於
    簽約時已多次向台新銀行表達債務人每月收入僅約2 萬元，
    每月應繳金額過高等語，但台新銀行執意不肯減低每月繳金
    額，債務人不得已繳納4 期，但於96年初，又因身體不適，
    多次進出醫院診療，不得已毀諾，目前以每週洗腎4 次之方
    式，維持身體狀況。債務人於出院後，曾與台新銀行、荷蘭
    銀行、花旗銀行、友邦信用卡公司及國泰世華銀行等債權人
    進行個別協商，但其餘債權銀行均以內部規定為由，不同意
    與債務人協商，台北富邦銀行更向法院聲請強制執行，致債
    務人薪資之3 分之1 遭扣押，債務人更無力清償。債務人目
    前任職於嘉義縣中埔鄉公所，每月薪資約2 萬元，但每月除
    必須支付債務人個人生活費用9,829 元（以臺灣最低生活標
    準計）、勞保費225 元、健保費236 元、醫療費1,000 元外
    ，尚須支付子女（3 人）扶養費合計9,000 元，致債務人已
    無法清償依前揭協商清償方案所應清償之債務。債務人現尚
    有債務總額1,238,469 元未為清償，且無擔保或無優先權之
    債務總額未逾1,200 萬元，復未經法院裁定開始清算程序或
    宣告破產，爰向本院聲請更生等語。
三、經查，本件債務人主張其目前所負欠債總額約1,238,469 元
    ，於95年8 月間與最大債權銀行成立協商，依協商每月需繳
    納22,170元等情，業據其提出債權人清冊、財團法人金融聯
    合徵信中心當事人查詢個人資料回覆書、協議書及無擔保債
    務還款計畫附卷可按，應為真實。
四、次查債務人之95年度之所得額僅198,000 元（見卷附財產所
    得調件明細表），平均每月所得為16,500元，顯低於台新銀
    行於協商時所要求繳納之22,170元，則台新銀行所提出還款
    方案顯未考量債務人之清償能力，所提方案應屬過苛，而致
    債務人難以依該方案還款，則債務人主張其因不可歸責於己
    之事由致不能履行前開清償方案乙節，已非不能採信。另債
    務人之96年度及97年1 至4 月之所得額分別僅201,000 元及
    69,120元（見卷附綜合所得稅各類所得清單），平均每月所
    得各為16,750元及17,280元，亦不足以清償依協商所應清償
    之金額；又債務人雖自98年3 月起迄今任職於嘉義縣中埔鄉
    公所清潔隊，每月薪資約23,000元，然以該所得清償協商應
    繳金額22,170元後僅餘830 元，顯不能維持債務人個人之基
    本生活，況且債務人因末期腎衰竭而行長期腹膜透析治療等
    ，於96年3 月間住院至96年4 月間出院等情，亦有診斷證明
    書附卷可按，則債務人主張其每週必須洗腎4 次乙節，亦為
    可採。是以債務人之健康狀況及先前擔任工作之性質，其未
    來工作所得，顯難高於目前之所得額。另依債務人財產所得
    調件明細表記載，債務人雖有汽車2 部，而債務人陳稱其中
    1 部已經報廢，另1 部已經賣出等情，雖未提出證據證明，
    但該2 部汽車，分別為1984年、1988年出廠，迄今車齡各為
    25年、21年，可認幾無殘值。綜上，債務人主張其有不可歸
    責於己之事由，致履行前揭協商之清償方案顯有重大困難乙
    節，應可相信。此外，本件又查無債務人有消費者債務清理
    條例第6 條第3 項、第8 條或第46條各款所定駁回更生聲請
    之事由存在，則債務人聲請更生，於法尚無不符，應予准許
    ，爰裁定如主文第1 項所示。
五、次按法院裁定開始更生或清算程序後，得命司法事務官進行
    更生或清算程序，消費者債務清理條例第16條第1 項前段定
    有明文。本件債務人聲請更生，業經本院裁定准許開始更生
    程序，爰依前揭規定，命法事務官進行本件更生程序。
中    華    民    國    98    年    9     月    24    日
                  民事第一庭  法  官  林望民
以上為正本係照原本作成
本件不得抗告
本裁定已於98年9月24日12時公告。
中    華    民    國    98    年    9     月    24    日
                              書記官  陳慶時


司法院資訊處製作；財團法人民間司法改革基金會備份。
